臺灣板橋地方法院刑事判決　　　　　　　100年度訴字第715號
公　訴　人　臺灣板橋地方法院檢察署檢察官
被　　　告　施君秋
上列被告因違反毒品危害防制條例案件，經檢察官提起公訴（10
0 年度毒偵字第571 、1235、723 號），暨檢察官移送併案（10
0 年度毒偵字第1798號），被告於準備程序進行中為有罪陳述，
經告知簡式審判程序之旨，並聽取當事人之意見後，經本院合議
庭裁定由受命法官獨任進行簡式審判程序，判決如下：
    主  文
施君秋所犯如附表一所示之各罪，均累犯，各處如附表一所示之
宣告刑。應執行有期徒刑貳年貳月。扣案如附表二編號一所示之
第二級毒品（含袋），沒收銷燬之；扣案如附表二編號二至四所
示之物，均沒收。
    事  實
一、施君秋前因犯以下各等罪，除經執行(一)所示之觀察勒戒外，
    下列(二)至(五)所示之罪之有期徒刑，均已判決確定，並經執行
    完畢（於本案構成累犯之前科）：
  (一)前因遭查獲於民國93年5 月7 日為警採尿前96小時內某時施
    用第二級毒品，經本院以93年度毒聲字第1728號裁定送觀察
    、勒戒，因認無繼續施用毒品之傾向，於94年2 月25日執行
    完畢出所，並由臺灣板橋地方法院檢察署檢察官以該署94年
    度毒偵緝字第63號檢察官不起訴處分書為不起訴之處分確定
    （初犯）。
  (二)復因於96年9 月4 日犯妨害兵役治罪條例之妨害召集罪，經
    本院以98年度簡字第779 號刑事簡易判決判處有期徒刑三月
    ，於98年4 月6 日確定。
  (三)又因於97年1 月8 日犯施用第二級毒品罪，經本院以97年度
    簡字第1401號刑事簡易判決，判處有期徒刑五月，如易科罰
    金，以新臺幣一千元折算一日，於97年4 月28日確定（二犯
    ，初犯觀察勒戒後，五年內再犯）。
  (四)再因於97年3 月18日為警採尿時回溯96小時內某時，犯施用
    第二級毒品罪，經本院以97年簡字第4133號刑事簡易判決判
    處有期徒刑四月，如易科罰金，以新臺幣一千元折算一日，
    於97年7 月14日確定（三犯）。
  (五)更因於98年3 月10日犯施用第二級毒品罪，經本院以98年度
    簡字第3356號刑事簡易判決判處有期徒刑四月，如易科罰金
    ，以新臺幣一千元折算一日，於98年6 月1 日確定（四犯）
    。
  (六)上開(二)至(四)所示之罪之刑，於98年3 月12日入監執行後，經
    本院以98年度聲字第3716裁定定其應執行刑為有期徒刑九月
    ，並與(五)所示之罪之刑接續執行，於99年1 月28日假釋出監
    ，假釋期間付保護管束，於99年3 月24日保護管束期滿而未
    經撤銷假釋，其未執行之刑以已執行完畢論（於本件構成累
    犯之前科）。
二、施君秋明知海洛因及甲基安非他命，係經毒品危害防制條例
    分列為第一、二級毒品，不得持以施用，惟仍不能戒除施用
    毒品之惡習，竟又基於施用第一級毒品及第二級毒品之犯意
    ，分別於下列時、地，施用第一、二級毒品：
  (一)於99年12月13日下午5 時許為警採尿時起回溯26小時、96小
    時內之某時，在不詳處所，分別施用第一級毒品海洛因、第
    二級毒品甲基安非他命（五、六犯，初犯觀察勒戒後，五年
    內已再犯，於該五年後再犯）。嗣因其為毒品列管人口，而
    於99年12月13日下午5 時許，依通知至警局採尿送驗，結果
    均呈鴉片類、甲基安非他命類陽性反應，始悉上情（100 年
    度毒偵字第1235號起訴事實）。
  (二)於100 年1 月4 日凌晨0 時許為警採尿時回溯26小時、96小
    時內之某時，在不詳處所，分別施用第一級毒品海洛因、第
    二級毒品甲基安非他命（七、八犯）。嗣於100 年1 月3 日
    晚間9 時10分許，為警在新北市三重區○○○路97號前臨檢
    查獲其與江昌宏、陳信良，而其於查獲後，其經警於上開時
    間所採尿液，經送驗結果，係呈鴉片類、甲基安非他命類陽
    性反應，始悉上情（100 年度毒偵字第571 號起訴事實）。
  (三)於100 年1 月12日凌晨1 時20分許為警採集尿液前回溯26小
    時、96小時內之某時，在不詳地點，分別施用第一級毒品海
    洛因、第二級毒品甲基安非他命（九、十犯）。嗣於同年月
    11日晚間11時30分許，經警據報前往新北市○○區○○路14
    號4 樓535 室內查獲，並扣得如附表二編號一所示之其因本
    次施用而持有之用餘第二級毒品及同表編號二所示之其供本
    次施用所持用之物，而其經警於上開時間所採尿液，經送驗
    結果，係呈鴉片類、甲基安非他命類陽性反應，始悉上情（
    100 年度毒偵字第723 號起訴事實、100 毒偵字第1798號併
    半事實）。
三、案經新北市政府警察局三重分局、海山分局報告臺灣板橋地
    方法院檢察署檢察官偵查起訴。
    理  由
一、本案被告施君秋所犯係死刑、無期徒刑或最輕本刑為三年以
    上有期徒刑以外之罪，於本院準備程序進行中，被告先就被
    訴事實為有罪之陳述，經本院告知簡式審判程序之旨，並聽
    取公訴人、被告之意見後，由本院合議庭依刑事訴訟法第27
    3 條之1 第1 項規定，裁定由受命法官獨任進行簡式審判程
    序。
二、被告施君秋就其於事實欄二所示時間，施用第一級毒品海洛
    因及第二級毒品甲基安非他命之事實，經被告於本院審理中
    坦承不諱，且被告於上開時間經警採集之尿液，經送台灣檢
    驗科技股份有限公司以酵素免疫分析法為初步檢驗，並以氣
    相層析質譜儀法為確認檢驗後，均呈鴉片及安非他命類陽性
    反應，有新北市政府警察局三重分局查獲毒品案件被移送者
    姓名、代碼對照表（編號代碼：DＺ00000000000 、C0000000
    號）；新北市政府警察局海山分局偵辦毒品案件尿液檢體編
    號及姓名對照表（檢體編號：B0000000號）；臺灣檢驗科技
    股份有限公司濫用藥物檢驗報告（編號：UL/2011/00000000
    、UL/2011/00000000、UL/2011/00000000號）等各一份在卷
    供參。經查：
  (一)按酵素免疫分析法屬免疫學分析原理，當其他藥物化學結構
    相近才可能引起偽陽氣相層析質譜儀法則係目前確認藥物篩
    檢結果時最常採用之確認方法，在良好的操作條件下，以氣
    相層析質譜儀作藥物及其代謝物之定性及定量分析，幾乎不
    會有偽陽性反應產生，前經行政院衛生署管制藥品管理局92
    年6 月20日管檢字第0920004713號函函述甚明，是本案卷內
    之濫用藥物檢驗報告結果，應屬精確而堪採信。
  (二)次查，海洛因係嗎啡經化學合成之半人工合成品，其藥（毒
    ）性高於嗎啡，經吸食或注射進入人體，藉由人體代謝系統
    之新陳代謝，分解成藥（毒）性較低之嗎啡、以及含有少量
    6- 乙 醯可待因、可待因等雜質，而由尿液排出人體，故可
    於尿液中檢驗出嗎啡、可待因等成分等情，此有憲兵司令部
    79年6 月1 日 (79) 鑑驗字第0273號函、80年6 月17日(80)
    鑑驗字第2815號函、法務部調查局80年3 月28日(80) 發技
    1 字第1898號函、行政院衛生署管制藥品管理局以91年12月
    27日管檢字第121513號函可參。又服用海洛因後，尿液可檢
    出嗎啡最長時間，與服用劑量、服用頻率、服用方式、飲用
    水量多寡、個人體質及代謝情況等因素有關，依個案而異。
    依英國藥協會所編纂之Clarke's Isolation and Identifi-
    cation of Drugs 第二版記述，海洛因服用後於24小時內，
    經由尿液排出量可能達施用劑量之百分之八十，經Michael
    L.Smith等人針對不同受試者，以注射方式給予一次劑量3mg
    至12mg量之海洛因進行試驗，結果顯示隨注射劑量增加，可
    檢出嗎啡陽性反應（濃度遠高於或等於300ng/mL）之時間亦
    有延長之趨勢，而不同受試者可檢出嗎啡陽性反應之時間各
    異，平均為一至二天，惟部分注射12mg海洛因者，至71小時
    仍可檢出微量之嗎啡成分，故服用高劑量海洛因者，其尿液
    在72小時至96小時內，仍有檢出嗎啡成分之可能性（參見行
    政院衛生署管制藥品管理局94年6 月出版「濫用藥物檢驗相
    關解釋彙編」第151 、152 頁）。
  (三)再以，人體施用甲基安非他命後，經由代謝作用，會產生未
    改變型態之甲基安非他命及未改變型態之安非他命，惟施用
    安非他命後，經由代謝作用，僅會產生未改變型態之安非他
    命之該科學檢證結果，有財團法人私立高雄醫學大學附設中
    和紀念醫院93年11月29日高醫附秘字第0930003384號函及法
    務部調查局93年5 月4 日調科壹字第09362413980 號函檢附
    之英國藥協會編纂之Clarke's Isolation and Identifica-
    tion of Drugs 該書記載文獻資料可供查證；此外，毒品施
    用後於尿液中可檢出之時間，受施用劑量及施用頻率、施用
    方式、飲水量之多寡、個人體質及其代謝情況等因素影響，
    因個案而異，於服用甲基安非他命後，一般可檢出之時間為
    一至五天，行政院衛生署管制藥品管理局92年12月2 日管檢
    字第0920009990號函可供參照。
  (四)依上開事證，被告有確於上開各該經警採尿往前回溯一至四
    天內、一至五天某時，施用第一級毒品海洛因、第二級毒品
    甲基安非他命之犯行，應堪認定。
  (五)末查，按毒品危害防制條例於92年7 月9 日修正公布，自93
    年1 月9 日施行，其中第20條、第23條將施用毒品之刑事處
    遇程序，區分為「初犯」及「五年內再犯」、「五年後再犯
    」。依其立法理由之說明：「初犯」，經觀察、勒戒或強制
    戒治後，應為不起訴處分或不付審理之裁定；經觀察、勒戒
    或強制戒治執行完畢釋放後，「五年內再犯」者，因其再犯
    率甚高，原實施之觀察、勒戒及強制戒治既已無法收其實效
    ，爰依法追訴或裁定交付審理。至於經觀察、勒戒或強制戒
    治執行完畢釋放後，「五年後再犯」者，前所實施之觀察、
    勒戒或強制戒治已足以遮斷其施用毒品之毒癮，為期自新及
    協助其斷除毒癮，仍適用「初犯」規定，先經觀察、勒戒或
    強制戒治之程序。從而依修正後之規定，僅限於「初犯」及
    「五年後再犯」二種情形，始應先經觀察、勒戒或強制戒治
    程序。倘被告於五年內已再犯，經依法追訴處罰，縱其第三
    次（或第三次以上）再度施用毒品之時間，在初犯經觀察、
    勒戒或強制戒治執行完畢釋放五年以後，已不合於「五年後
    再犯」之規定，且因已於「五年內再犯」，顯見其再犯率甚
    高，原實施觀察、勒戒或強制戒治，已無法收其實效，即應
    依該條例第10條處罰（最高法院95年度第7 次刑事庭會議決
    議要旨參照）。查以，被告於事實欄一、(一)所示之執行觀察
    勒戒後（初犯），於執行完畢五年內，隨即為事實欄一、(三)
    至(五)所示之各該次施用毒品行為等情，有臺灣高等法院被告
    前案紀錄表各一份在卷可稽，被告於初犯經觀察勒戒執行完
    畢釋放五年以內，即為二犯，依上開說明，該二犯至本案之
    五至十犯，均非毒品危害防制條例第23條第2 項所規定之「
    五年後再犯」類型，應依法訴追處罰。
  (六)綜上，本案事證明確，被告各該犯行，均洵堪認定，應依法
    論科。
三、按海洛因、甲基安非他命係分屬毒品危害防制條例第2 條第
    2 項第1 款、第2 款規定之第一、二級毒品，被告於事實欄
    二所示之各該時地，分別施用海洛因、甲基安非他命之各該
    行為，核其所為，係分別犯毒品危害防制條例第10條第1 項
    之施用第一級毒品罪，共三罪，同條第2 項之施用第二級毒
    品罪，共三罪。又被告為施用上開毒品而持有各該毒品（含
    附表二編號一所示之該次因施用而持有之用餘毒品）之低度
    行為，均應為施用之高度行為所吸收，不另論罪。被告所犯
    上開施用第一、二級毒品各罪，犯意各別，構成要件互異，
    應分論併罰之。被告有如事實欄一所示之犯罪科刑暨執行紀
    錄，有臺灣高等法院被告前案紀錄表在卷可稽，其於有期徒
    刑之執行完畢後，五年以內故意再犯有期徒刑以上之本案各
    罪，均構成累犯，均應依刑法第47條第1 項規定各加重其刑
    。爰審酌被告前已因施用毒品犯行，除經執行觀察勒戒外，
    並曾已入監執行，本應知所惕勵，竟仍再為本案施用毒品之
    犯行，顯見其意志不堅，缺乏戒毒意志，除戕害自己身心健
    康外，並易導致社會危險，惟斟酌其智識程度、犯罪動機、
    目的、犯後態度，並斟酌依現行法被認屬構成犯罪之二犯以
    下之各該次施用毒品行為，係行為人染毒經查獲認屬初犯，
    而經國家先強制性之施以勒戒或戒治後，仍無法戒除毒癮，
    於五年內再犯而遭查獲，是如國家認施用毒品本質為病症，
    而對初犯或五年後再犯之行為施以處遇措施欲戒除其毒癮，
    則對二犯以後之行為，縱認屬犯罪行為，其屬病症之本質，
    仍不因此而有所變更，是對二犯以後之構成犯罪之各次施用
    行為，均無非屬因毒癮發作惟無法自我抑制下所為之行為，
    是該毒癮病症既仍存在於其體內未根治，則其犯行本質係其
    意志無法抗拒其身體病症，且毒癮既屬成癮性之病症，如未
    戒除，僅有加深隱性，是其後次抗拒意志更需較該前次更為
    堅定，是依行為本質與病症情狀之觀察，在將二犯以後之施
    用行為認屬犯罪行為之前提下，並無後次犯行必重於前次犯
    行之事理，仍應視各該次施用毒品情狀，分別合理判斷，始
    不致悖理，而就同時施用數種毒品犯行，因係涉及行為人之
    成癮性與其施用習慣，是就行為人有數種毒癮之病症下，就
    其該次持有之該數種毒品，其係以分別或同時施用方式使用
    該等持有毒品以解除毒癮，是基於其持有該等毒品之目的，
    係在解除其毒癮之觀點上，就該次持有毒品後所為之各種方
    式之施用行為之應執行刑，應均屬相同，是斟酌本次施用之
    情狀及先前遭判處之刑度，茲就所犯各罪，分別量處如附表
    一所示之宣告刑，並定其應執行之刑，如主文所示，以示懲
    儆。
四、扣案如附表二編號一所示之白色微黃透明結晶及白色透明結
    晶，經送交通部民用航空局航空醫務中心檢驗結果，檢出含
    有第二級毒品成分，有同表該欄所示之鑑定書一份在卷可稽
    ，而包裝該毒品用之包裝袋，係包裝該毒品而與該毒品難以
    析離，自應認屬查獲之毒品（臺灣高等法院暨所屬法院96年
    法律座談會刑事類提案第18號研討結果參照），均應依毒品
    危害防制條例第18條第1 項前段規定，沒收銷燬之。另同表
    編號二至四所示之物，分別為被告所有供其施用第一、二級
    毒品所用之物，業據被告於警詢及偵訊中供承在卷，爰依刑
    法第38條第1 項第2 款之規定併予宣告沒收。
據上論斷，應依刑事訴訟法第273 條之1 第1 項、第299 條第1
項前段、毒品危害防制條例第10條、第18條第1 項前段，刑法第
11條、第47條第1 項、第51條第5 款、第38條第1 項第2 款，判
決如主文。
本案經檢察官林慈雁到庭執行職務。
中    華    民    國   100    年    6     月    30    日
                  刑事第四庭  法  官  陳世旻
┌──────────────────────────────────────────────┐
│附表一：                                                                                    │
├──┬───────────┬───────────┬───────────────────┤
│編號│犯罪事實              │所犯罪名              │宣告刑                                │
├──┼───────────┼───────────┼───────────────────┤
│ 一 │事實欄二、(一)之犯罪事實│施用第一級毒品，累犯。│處有期徒刑柒月。                      │
├──┼───────────┼───────────┼───────────────────┤
│ 二 │事實欄二、(一)之犯罪事實│施用第二級毒品，累犯。│處有期徒刑伍月。                      │
├──┼───────────┼───────────┼───────────────────┤
│ 三 │事實欄二、(二)之犯罪事實│施用第一級毒品，累犯。│處有期徒刑柒月。                      │
├──┼───────────┼───────────┼───────────────────┤
│ 四 │事實欄二、(二)之犯罪事實│施用第二級毒品，累犯。│處有期徒刑伍月。                      │
├──┼───────────┼───────────┼───────────────────┤
│ 五 │事實欄二、(三)之犯罪事實│施用第一級毒品，累犯。│處有期徒刑柒月。                      │
├──┼───────────┼───────────┼───────────────────┤
│ 六 │事實欄二、(三)之犯罪事實│施用第二級毒品，累犯。│處有期徒刑伍月。扣案如附表二編號一所示│
│    │                      │                      │之第二級毒品甲基安非他命（含袋），沒收│
│    │                      │                      │銷毀之；扣案如同表編號二至四所示之物，│
│    │                      │                      │均沒收。                              │
└──┴───────────┴───────────┴───────────────────┘
┌──────────────────────────────────────────────┐
│附表二：被告於事實欄二、(三)所示之遭查獲時之扣案物品                                          │
├──┬──────────┬───┬────────────────────────────┤
│編號│名稱                │數量  │鑑定文號暨鑑定結果                                      │
├──┼──────────┼───┼────────────────────────────┤
│ 一 │(一)名稱：            │四袋  │(一)鑑定文號：                                            │
│    │  第二級毒品甲基安非│      │  交通部民用航空局醫務中心100 年02月10日航藥鑑字第100049│
│    │  他命。            │      │  7 號毒品鑑定書。                                      │
│    │(二)外觀：            │      │(二)鑑定結果：                                            │
│    │  1.白色微黃透明結晶│      │  1.白色微黃透明結晶1 袋。實稱毛重0.9650公克（含1 袋1 標│
│    │  2.白色透明結晶塊  │      │    籤），淨重0.7300公克，取樣0.0002公克，餘重0.7298公克│
│    │                    │      │    ，檢出Methamphetamine 成分。                        │
│    │                    │      │  2.白色透明結晶3 袋。實稱毛重1.3380公克（含3 袋3 標籤）│
│    │                    │      │    ，淨重0.8730公克，取樣0.0002公克，餘重0.8728公克，檢│
│    │                    │      │    出Methamphetamine 成分。                            │
├──┼──────────┼───┼────────────────────────────┤
│ 二 │ 分裝袋             │如右欄│ 共五百三十三只                                         │
├──┼──────────┼───┼────────────────────────────┤
│ 三 │ 吸食器             │一組  │ 供施用第二級毒品甲基安非他命所用之物                   │
├──┼──────────┼───┼────────────────────────────┤
│ 四 │ 分裝杓             │一支  │ 供施用第二級毒品甲基安非他命所用之物                   │
└──┴──────────┴───┴────────────────────────────┘
以上正本證明與原本無異。
如不服本判決應於收受判決後10日內向本院提出上訴書狀，並應
敘述具體理由。其未敘述上訴理由者，應於上訴期間屆滿後20日
內向本院補提理由書（均須按他造當事人之人數附繕本）「切勿
逕送上級法院」。
                              書記官  梁福建
中    華    民    國   100    年    6     月    30    日
附錄：本案論罪科刑法條
毒品危害防制條例 (民國97年04月30日修正)
第   10   條
施用第一級毒品者，處六月以上五年以下有期徒刑。
施用第二級毒品者，處三年以下有期徒刑。